---
title: "Advanced R: Funciones"
output:
  learnr::tutorial:
    progressive: true
    allow_skip: true
runtime: shiny_prerendered
---

```{r, echo = FALSE}
library(learnr)

```

## 6.1 Quiz 🎯

```{r elementos, echo=FALSE}
question("¿Cuáles son los 3 componentes de una función?",
  answer("Argumentos, cuerpo, resultado"),
  answer("Argumentos, ambiete, resultado"),
  answer("Cuerpo, argumentos, ambiente", correct = TRUE)
)


```

```{r ex1, exercise = TRUE}
x <- 10
f1 <- function(x) {
  function() {
    x + 10
  }
}
f1(1)()
```

```{r once, echo=FALSE}
question("¿Qué regresa el código anterior?",
  answer("ERROR"),
  answer("11" , correct = TRUE),
  answer("NA"),
  answer("10")
)
```

```{r ex2, exercise = TRUE}
`+`(1, `*`(2, 3))
```

```{r suma, echo=FALSE}
question("¿Cómo escribimos este código normalmente?",
  answer("(1 * 2) + (1 * 3)"),
  answer("1 + (2 * 3)" , correct = TRUE)
)
```

```{r ex3, exercise = TRUE}
mean(, TRUE, x = c(1:10, NA))
```

```{r mean, echo=FALSE}
question("¿Cómo harías que este código sea más fácil de leer?",
  answer("mean( x = c(1:10, NA), na.rm = TRUE)", correct = TRUE),
  answer("mean(TRUE, x = c(1:10, NA))"),
  answer("mean(c(1:10, NA), na.rm = TRUE)", correct = TRUE)
)
```

```{r ex4, exercise = TRUE}
f2 <- function(a, b) {
  a * 10
}
f2(10, stop("This is an error!"))
```

```{r sino, echo=FALSE}
question("¿Regresa un error el código anterior? ¿Por qué?",
  answer("Sí"),
  answer("No" , correct = TRUE)
)
```

## 6.2 Fundamentos de las funciones 🏗️

Hay 2 cosas importantes para poder entender las funciones.

  1. Las funciones tienen 3 componentes. (Existen casos especiales)
  2. Las funciones son objetos

### 6.2.1 Componentes de las funciones 

Los componentes de una función son:

  * **Argumentos**: lista de argumentos que controla como se llama la función 
  * **Cuerpo**: Código a ejecutar 
  * **Ambiente**: Estructura de datos que determina como la función encuentra los valores asociados a los nombres 


Los argumentos y el cuerpo de la función son especificados en el momento que escribimos la función, mientras que el ambiente se especifica de manera implícita, con base en _el lugar_ donde definimos la función. El ambiente siempre existe.

```{r f621, exercise=TRUE}
# Función con parámetros x & y
f02 <- function(x, y) {
  # Suma x & y
  x + y
}
# Argumentos
formals(f02)
# Cuerpo
body(f02)
# Ambiente 
environment(f02)
```


Las funciones también pueden  tener  atributos adicionales. Un atributo que nos
puede ayudar a  conocer a más detalle el código de la función
es `srcref`. Esta función dirge al código fuente usado para crear la función. 

```{r f6211, exercise=TRUE}
f02 <- function(x, y) {
  # Suma x & y
  x + y
}
#Cuerpo
attr(f02, "srcref")
```


### 6.2.2 Funciones primitivas 
Las funciones primitivas son aquellas que fueron implementadas en  __C__ por lo tanto
cada que son utilizadas llaman codigo de __C__ directamente.

Algunos datos adicionales sobre estas funciones primitivas son:

  * Solo podemos encontrarlas en el paquete base.
  * `formals()`, `body()`  y `environment()` son NULL
  * Son objetos de tipo 'builtin' o 'special'

```{r f622, exercise=TRUE}
typeof(sum)
formals(sum)
#> NULL
body(sum)
#> NULL
environment(sum)
#> NULL

```
### 6.2.3 Funciones de primera clase

A diferencia de otros lenguajes, no hay una sintáxis especial para definir y nombrar
una función, simplemente se crea un objeto tipo función (con `function`) y lo vinculamos
a un nombre con `<-`.

```{r f623, exercise=TRUE}
f01 <- function(x) {
  sin(1 / x ^ 2)
}
f01(1)
```

No es necesario siempre vinvular una función a un nombre, podemos crear __funciones anónimas__ 🤫.

```{r f6232, exercise=TRUE}
sapply(mtcars, function(x) length(unique(x)))
Filter(function(x) !is.numeric(x), mtcars)
integrate(function(x) sin(x) ^ 2, 0, pi)
```

También podemos guardar funciones en listas 😲

```{r f6233, exercise=TRUE}
funs <- list(
  half = function(x) x / 2,
  double = function(x) x * 2
)

funs$double(10)
#> [1] 20
```

### 6.2.4 Invocar una función 👻 

Normalmente podemos llamar a una función poniendo sus argumentos entre paréntesis después de su nombre.
Pero, ¿qué pasa si los argumentos ya se encuentran dentro de una estructura de datos? ¡Podemos 
utilizar `do.call()`!

`do.call()` tiene dos argumentos: el nombre de la función y una lista con los argumentos de dicha función.

```{r f624, exercise=TRUE}
args <- list(1:10, na.rm = TRUE)
do.call(mean, args)
#> [1] 5.5
```



## 6.3 Composición de funciones

**R** base nos da dos formas de realizar composiciones de llamadas de múltiples funciones:
anidando 🐣 o guardando los resultados intermedios 🔒.

El paquete magrittr nos da una tercera opción con el operador `%>%`, llamado _pipe_ y
se pronuncia "y luego".

Por ejemplo, si quisiéramos calcular la desviación estándar por pasos usando `mean` y `sqrt`, tendríamos lo siguiente:

```{r f63, exercise=TRUE}
square <- function(x) x^2
deviation <- function(x) x - mean(x)

# Funciones anidadas
x <- runif(100)

sqrt(mean(square(deviation(x))))
#> [1] 0.274

# Guardando los resultados intermedios
out <- deviation(x)
out <- square(out)
out <- mean(out)
out <- sqrt(out)
out
#> [1] 0.274

# Usando pipe
library(magrittr)

x %>%
  deviation() %>%
  square() %>%
  mean() %>%
  sqrt()
#> [1] 0.274

```

`x %>% f()` es equivalente a `f(x)` y `x %>% f(y)` es equivalente a `f(x, y)`.

Cada una de las opciones de composición tiene ventajas y desventajas:

  * __Anidado__ `f(g(x))`: es ideal para seciencias cortas. Sin embargo, en secuencias largas
  puede resultar confuso pues se leen de adentro hacia afuera y de derecha a izquierda. Puede
  crear un problema del _sandwich de Dagwood_ 🥪.
  * __Objetos intermedios__ `y <- f(x); g(y)`: requiere que nombremos todos los objetos intermedios.
  Puede ser útil si estos objetos son importantes, pero de poca ayuda si solo son realmente intermedios.
  * __Piping__  `x %>% f() %>% g()`: nos ayuda a leer el código de izquierda a derecha sin necesidad de 
  nombrar objetos intermedios. Sin embargo, solo se aplica en secuencias lineales donde se transforma un solo objeto
  y estamos asumiendo que el lector entiende la nomenclatura.
  

## 6.4 Alcance léxico

Con __alcance__ nos referimos a el acto de encontrar el valor asociado a un nombre.

¿Qué regresa el siguiente código?

```{r f64, exercise=TRUE}
x <- 10
g01 <- function() {
  x <- 20
  x
}

g01()
```

A nivel lenguaje, **R** usa __alcance léxico__ (_lexical scoping_), esto implica que va a buscar los valores asociados a un nombre basándose en cómo la función es definida y no en cómo es nombrada.

El alcance léxico en R sigue las siguientes reglas:

  * Enmascaramiento de nombres o _name masking_ 
  * Funciones vs variables
  * Un nuevo comienzo
  * Búsqueda dinámica
  
### 6.4.1 Enmascaramiento de nombres 🥸

Los nombres definidos dentro de una función enmascaran los nombres definidos fuera de la función. Ejemplo:


```{r f641, exercise=TRUE}
x <- 10
y <- 20
g02 <- function() {
  x <- 1
  y <- 2
  c(x, y)
}
g02()
#> [1] 1 2
```

Si un nombre no está definido dentro de una función, **R** lo va a buscar un nivel arriba.

```{r f6412, exercise=TRUE}
x <- 2
g03 <- function() {
  y <- 1
  c(x, y)
}
g03()
#> [1] 2 1

# Esto no afecta el valor de y
y
#> [1] 20
```

Las mismas reglas se cumplen si una función es definida dentro de otra función. Primero, R va a buscar dentro
de la función actual. Después, va a buscar en donde esa función fue definida (y así hasta llegar al ambiente global).
Finalmente, busca en otros paquetes cargados.

¿Qué crees que regresa el siguiente código?

```{r f6413, exercise=TRUE}
x <- 1
g04 <- function() {
  y <- 2
  i <- function() {
    z <- 3
    c(x, y, z)
  }
  i()
}
g04()
```

### 6.4.2 Funciones vs Variables ⚔️

En R, las funciones son objetos comunes. Esto significa que las reglas descritas anteriormente también
se cumplen para funciones.

```{r f642, exercise=TRUE}
g07 <- function(x) x + 1
g08 <- function() {
  g07 <- function(x) x + 100
  g07(10)
}
g08()
#> [1] 110
```
No obstante, cuando una función y un objeto que no es función comparten el mismo nombre (deben de estar en
ambientes diferentes), seguir estas reglas se vuelve un poco complicado. Cuando usas un nombre como función,
R ignora los objetos que no son funciones cuando busca el valor asignado.

```{r f6422, exercise=TRUE}
g09 <- function(x) x + 100
g10 <- function() {
  g09 <- 10
  g09(g09)
}
g10()
#> [1] 110
```


**Importante**: evita usar el mismo nombre para objetos distintos. ☠️☠️

### 6.4.3 Un nuevo comienzo 🌤️

```{r e643, exercise=TRUE}
g11 <- function() {
  if (!exists("a")) {
    a <- 1
  } else {
    a <- a + 1
  }
  a
}
# Ejecución 1
g11()
# Ejecución 2
g11()
```

```{r ex643, echo=FALSE}
question("¿Cuál es el resultado al llamar la funcion dos veces?",
  answer("El resultado en ambas ejecuciones es el mismo", correct = TRUE),
  answer("El resultado en la segunda ejecuciones es más grande"),
  answer("El resultado en la primera ejecuciones es más grande")
)
```

⚡ Algo importante que  necesitamos saber es que cada que las funciones son ejecutadas  un nuevo ambiente es creado para permitir la ejecución de la función. Por lo tanto no podemos saber qué paso en la ejecución anterior ya que cada ejecución es independiente. 

### 6.4.4 Búsqueda dinámica 🔍

El resultado de ejecutar una función puede  ser  diferente dependiendo de los objetos fuera del entorno,  ya que R busca los valores  cuando se ejecuta la función no cuando la creamos y el alcance léxico determina donde pero no cuando buscar los valores. 

```{r e644, exercise=TRUE}
g12 <- function() x + 1
x <- 15
g12()
#> [1] 16

x <- 20
g12()
#> [1] 21
```

Lo anterior puede ser un  problema cuando ejecutamos la función, ya que si no tenemos bien claro todo el ambiente en el  que esta corriendo la función podemos tener un resultado no esperado. 😕

Para poder saber las dependencias externas dentro de una función podemos utilizar `codetools::findGlobals()`.

```{r e6441, exercise=TRUE}
codetools::findGlobals(g12)
#> [1] "+" "x"
```

Para poder controlar las dependencias externas podemos cambiar el ambiente de la función manualmente a un ambiente que no contiene nada con la función `emptyenv()`.

```{r e6442, exercise=TRUE}
environment(g12) <- emptyenv()
g12()
```

**Nota**: __R__ se basa  en el alcance léxico para encontrar todo.⭐

## 6.5 Evaluación no estricta (_lazy evaluation_) 🦥

En __R__ los argumentos de una función son evaluados sólo si se utilizan.
```{r e65, exercise=TRUE}
h01 <- function(x) {
  10
}
h01(stop("This is an error!"))
```

### 6.5.1 Promesas

Lazy evaluations son posibles gracias a una estructura de datos llamada __promesa__ 🔮. Las promesas tienen 3 componentes:

1. Una expresión (x+y la cuál da lugar al cómputo diferido)
2. Un ambiente (donde la expresion será evaluada)
3. Un valor (que se calcula y se almacena en caché la  primera vez que se accede a una promesa cuando la expresión es evaluada en el ambiente)

```{r e651, exercise=TRUE}
y <- 10
h02 <- function(x) {
  y <- 100
  x + 1
}
# Ejemplo 1
h02(y)
#Ejemplo 2
h02(y <- 1000)
#Ejemplo 3
y
```

Con lo anterior podemos ver que cuando se hace una asignación dentro de una llamada a una función, la variable está ligada fuera de la función, no dentro de ella (Ejemplo 1 y 2).

**Nota** Las promesas no pueden ser manipuladas con código de R ya que si lo haces la promesa se evaluará y desaparecerá. Para poder explorar las promesas se puede utilizar __quosures__. Este tema se verá en la sección 20. 

### 6.5.2 Argumentos por defecto

En las funciones es posible tener valores por defecto basados en otros argumentos o en variables definidas después dentro de  la función. 

```{r e652, exercise=TRUE}
h04 <- function(x = 1, y = x * 2, z = a + b) {
  a <- 10
  b <- 100
  
  c(x, y, z)
}

h04()
```

**Nota** Lo anterior puede ser un poco confuso y recomendamos utilizarlo con precaución ☠️

El ambiente en que evaluamos los  argumentos por defecto y los que el usuario nos da pueden ser diferentes, ya que los argumentos por defecto se evaluarán dentro de la función y los dados por el usuario fuera.

```{r e6522, exercise=TRUE}
h05 <- function(x = ls()) {
  a <- 1
  x
}

# ls() evaluado dentro de h05:
h05()
# ls() evaluado en el ambiente global:
h05(ls())
```

### 6.5.3 Argumentos faltantes ❓

Para ver si el valor de un argumento proviene del usuario o de un valor por defecto (_default_), 
podemos usar `missing()`.

```{r e6523, exercise=TRUE}
h06 <- function(x = 10) {
  list(missing(x), x)
}
str(h06())
#> List of 2
#>  $ : logi TRUE
#>  $ : num 10
str(h06(10))
#> List of 2
#>  $ : logi FALSE
#>  $ : num 10
```


Es mejor solo usar `missing()` cuando es necesario. Tomemos `sample()` como un ejemplo.
¿Cuántos argumentos requiere?



```{r e65232, exercise=TRUE}
args(sample)
#> function (x, size, replace = FALSE, prob = NULL) 
#> NULL
```

A simple vista parece que `x` y `size` son necesarios, pero si no damos un valor a
`size`, `sample()` usa `missing()` para dar un valor. Una manera de reescribir `sample` 
sería especificando que `size` no es necesario pero podemos darle un valor.


```{r e65233, exercise=TRUE}
sample <- function(x, size = NULL, replace = FALSE, prob = NULL) {
  if (is.null(size)) {
    size <- length(x)
  }
  
  x[sample.int(length(x), size, replace = replace, prob = prob)]
}
```


Podríamos simplificar aún más la función usando el patrón binario creado por la función infix
`%||%`, la cual usa el lado izquierdo sino es `NULL` y el lado derecho en otro caso.

```{r e652332, exercise=TRUE}
`%||%` <- function(lhs, rhs) {
  if (!is.null(lhs)) {
    lhs
  } else {
    rhs
  }
}

sample <- function(x, size = NULL, replace = FALSE, prob = NULL) {
  size <- size %||% length(x)
  x[sample.int(length(x), size, replace = replace, prob = prob)]
}
```

Gracias a la evaluación no estricta, no necesitamos preocuparnos de cálculos innecesarios.
El lado derecho solo será evaluado si el lado izquierdo es `NULL`. 😌

## 6.6 `...` (punto-punto-punto)

Las funciones pueden tener un argumento especial `...`, con el cual una función puede tomar
cualquier número de argumentos adicionales. Este tipo de argumento suele ser llamado _varargs_
(argumentos variables). Una función que usa este argumento es llamada _variádica_.

También se puede usar `...` para pasarle esos argumentos adicionales a otra función.


```{r e66, exercise=TRUE}
i01 <- function(y, z) {
  list(y = y, z = z)
}

i02 <- function(x, ...) {
  i01(...)
}

str(i02(x = 1, y = 2, z = 3))
#> List of 2
#>  $ y: num 2
#>  $ z: num 3
```

Existe la forma especial  `..N` (casi no se usa), para referirse a los elementos por su posición.

```{r e662, exercise=TRUE}
i03 <- function(...) {
  list(first = ..1, third = ..3)
}
str(i03(1, 2, 3))
#> List of 2
#>  $ first: num 1
#>  $ third: num 3
```

Es más útil `list(...)`, que evalúa los argumentos y los guarda en una lista. 🤯

```{r e663, exercise=TRUE}
i04 <- function(...) {
  list(...)
}
str(i04(a = 1, b = 2))
#> List of 2
#>  $ a: num 1
#>  $ b: num 2
```

Hay dos usos principales para `...`:

  - Si tu función usa una función como argumento, necesitamos una manera de pasarle los 
  argumentos adicionales a esa función. En este ejemplo `lapply()` utiliza `...` para pasar `na.rm` a `mean()`:
  
```{r e664, exercise=TRUE}
x <- list(c(1, 3, NA), c(4, NA, 6))
str(lapply(x, mean, na.rm = TRUE))
#> List of 2
#>  $ : num 2
#>  $ : num 5
```  

  - Si una función es S· genérica, necesitas una manera de permitir que los métodos acepten argumentos arbitrarios extra. En el caso de `print()`, como hay muchas maneras para imprimir dependiendo del tipo de objeto, no hay una manera de especificar todos los posibles argumentos y `...` permite tener argumentos diferentes a los métodos individuales.
  
```{r e665, exercise=TRUE}
print(factor(letters), max.levels = 4)

print(y ~ x, showEnv = TRUE)
```    
  
Sin embargo, usar `...` tiene dos desventajas 😟:

  - Cuando le pasas los argumentos a otra función, tienes que tener cuidado de explicar al usuario a dónde es que van esos argumentos. Esto puede hacer complicado usar funciones como `lapply()` y `plot`.
  - Un argumento mal escrito no va a generar un error. Esto hace más fácil que errores de dedo pasen desapercibidos.
  
```{r e666, exercise=TRUE}
sum(1, 2, NA, na_rm = TRUE)
#> [1] NA
```    
